【裁判字號】    90,上易,1007
【裁判日期】    900424
【裁判案由】    違反公司法
【裁判全文】
臺灣高等法院刑事判決                            九十年度上易字第一七號
    上  訴  人  臺灣台北地方法院檢察署檢察官
    被      告  甲○○
右上訴人因被告違反公司法案件，不服臺灣台北地方法院八十九年度易字第一八九三
號，中華民國九十年二月九日第一審判決（起訴案號：臺灣台北地方法院檢察署八十
九年度偵字第一三五九五號）提起上訴，本院判決如左：
    主  文
原判決撤銷。
甲○○公司負責人，違反公司不得經營登記範圍以外之業務之規定，科罰金新台幣肆
萬元整，如易服勞役以銀元參百元即新台幣九百元折算壹日。
    事  實
一、甲○○係設址於台北市中山區○○○路○段七八號一樓飛鈴網路科技股份有限公
    司（以下稱飛鈴公司）之負責人，該公司所登記經營之事業項目為「一、資訊軟
    體服務業；二、電子資訊供應服務業；三、租賃業；四、玩具娛樂用品零售業；
    五、食品、飲料零售業；六、餐館業；七、飲料店業；八、其他工商服務業（電
    腦及其週邊設備之研發、閱讀計時收費）；九、雜誌業」，竟自民國八十九年六
    月九日起，在飛鈴公司上址經營該公司所未登記經營之利用電腦功能以磁碟、光
    碟供人遊戲娛樂及利用電腦擷取網路資料供人娛樂之其他娛樂業（即俗稱之網路
    咖啡廳業務），嗣由台北市政府建設局或警方於八十九年六月二十二日；同年七
    月十一、十四、十五、二十一、二十二、二十三日；同年八月四、五、六、十、
    十一、十三、十七、二十、二十四、二十六、二十七日；同年九月八、十三、十
    六、十八、二十一、二十八日；同年十月二、四、六、九、十一、十二、十三、
    十七、十九、二十四、二十五、二十八、二十九日；同年十一月二、五、九、十
    二、十四、十七、十九、二十一、二十三、二十六、二十七日；同年十二月三、
    四、六、十、十一、十三、十四、十八、二十一、二十三、二十五、二十七日，
    九十年一月二、三、四、七、九、十一、十三、十六、十七、十八日至飛鈴公司
    實施稽查或臨檢，而知上情。
二、案經台北市政府建設局函送台灣台北地方法院檢察署檢察官偵查起訴（八十九年
    六月二十二日查獲部分）及由台北市政府建設局函送台灣台北地方法院檢察署檢
    察官併辦（其餘被查獲部分）。
    理  由
一、右揭事實一之部分，業據被告甲○○於原審及本院審理時供承不諱（原審九十年
    二月九九日審判筆錄參照），並有飛鈴公司之設立登記案卷、公司資料查詢作業
    表在卷可稽（設立登記案卷外放，公司資料查詢作業表則在本件偵查卷第四頁至
    第五頁），此外復有如前所述時地由台北市政府建設局或警方對飛鈴公司實施稽
    查或臨檢所制作之紀錄表在卷可稽（均在偵查卷及移送併辦案卷內），是依（一
    ）飛鈴公司之設立登記案卷、公司資料查詢作業表及（二）如前所述時地由台北
    市政府建設局或警方實施稽查或臨檢所制作之紀錄表等補強證據已足資擔保被告
    於審理中所為上開任意性自白具有相當程度之真實性，而得確信被告前述自白之
    犯罪事實確屬真實，從而依刑事訴訟法第一百五十六條第一項「被告之自白，非
    出於強暴、脅迫、利誘、詐欺、違法羈押或其他不正之方法，且與事實相符者，
    得為證據。」及第二項「被告之自白，不得作為有罪判決之唯一證據，仍應調查
    其他必要之證據，以察其是否與事實相符。」規定，依被告前述自白及各該補強
    證據應認定被告確有為前述犯行，本件事證明確，被告犯行堪以認定。
二、按「公司不得經營登記範圍以外之業務。」公司法第十五條第一項定有明文，考
    公司法此條項規定，其立法意旨無非以公司於其設立登記之初既已要求公司負責
    人登記公司之營業項目，則公司負責人當必依其所登記公司營業範圍為事業之經
    營，俾求其實際經營事業與登記範圍一致，而得使主管機關以其行政監督立場查
    核公司之營業項目與登記範圍有否符合，否則公司可擅自經營登記範圍以外之業
    務，將使公司法要求公司於其設立登記時登記所營事業範圍之規定失其意義（公
    司法第十九條第一項、第一百零一條參照），又公司法第十五條第一項公司不得
    經營登記範圍以外之業務之規定，其本質屬於繼續犯性質之單純一罪，僅成立一
    罪；核被告甲○○前揭行為雖係違反公司法第十五條第一項規定，應依同條第三
    項規定論處。然被告於原審判決前之民國九十年一月十八日，復為台北市政府建
    設局查獲在台北市○○○路○段七十號一樓並擴大至二樓違規經營網路咖啡廳業
    務，此有台北市政府八十九年二月九日府建商字第九００一五七八一００號函可
    稽（見台灣台北地方法院檢察署九十年上字第一七九號卷第四至五十八頁）。承
    前所述，被告於原審判決前復於台北市○○○路○段七十號一、二樓違規經營網
    路咖啡廳業務，此犯罪行為應認與前述事實一之犯行，屬於單純一罪之繼續犯關
    係，依審判不可分原則，應為本案起訴效力所及，原審雖依刑事訴訟法第二百九
    十九條第一項前段，公司法第十五條第三項，刑法第十一條前段、第四十二條第
    二項，罰金罰鍰提高標準條例第二條，科被告罰金新台幣參萬元，惟原審判決時
    既未及斟酌審判九十年一月部份犯行，其判決即難認為允當，檢察官上訴為有理
    由，應由本院撤銷改判，爰審酌被告之犯罪動機、目的及其於犯後雖勇於坦承犯
    行，但於被查獲後並未終止犯行而仍繼續犯罪行為之實施等一切情狀，科以主文
    第二項所示之罰金，並諭知易服勞役之折算標準。
三、台灣台北地方法院檢察署檢察官移送原審併辦之該署八十九年度偵字第一五一七
    二號、第一六三七二號、第一七００九號、第一七四五０號、第一八四二五號、
    第二０五八六號被告違反公司法案件（即飛鈴公司除在八十九年六月二十二日被
    查獲以外部分之如事實欄所述時間被查獲案件），與被告本件為檢察官提起公訴
    之犯行，因其行為之本質核屬單純一罪之繼續犯，而屬實質上一罪之單一性案件
    ，依刑事訴訟法第二百六十七條「檢察官就犯罪事實一部起訴者，其效力及於全
    部。」就單一性案件所為起訴不可分之規定，本院自得對被告該為檢察官移請併
    辦之犯行併為審理、判決，應予說明。
據上論斷，應依刑事訴訟法第三百六十九條第一項前段、第三百六十四條、第二百九
十九條第一項前段，公司法第十五條第三項，刑法第十一條前段、第四十二條第二項
，罰金罰鍰提高標準條例第二條，現行法規所定貨幣單位折算新台幣條例第二條，判
決如主文。
本案經檢察官郭弘佑到庭執行職務。
中      華      民      國     九十     年      四      月    二十四    日
                              台灣高等法院刑事第十一庭
                                  審判長法  官  楊  照  男
                                        法  官  王  詠  寰
                                        法  官  陳  炳  彰
右正本證明與原本無異。
不得上訴。
                                        書記官  賴  淑  真
中      華      民      國     九十     年     四     月     二十六     日
附錄：本判決論罪科刑法條全文
公司法第十五條
公司不得經營登記範圍以外之業務。
公司之資金，除因公司間業務交易行為有融通資金之必要者外，不得貸與
股東或任何他人。
公司負責人違反前二項規定時，各處一年以下有期徒刑、拘役或科或併科
新臺幣十五萬元以下罰金，並賠償公司因此所受之損害。


司法院資訊處製作；財團法人民間司法改革基金會備份。
